【裁判字號】    90,易,953
【裁判日期】    900620
【裁判案由】    贓物等
【裁判全文】
臺灣桃園地方法院刑事判決                            九十年度易字第九五三號
    公  訴  人  臺灣桃園地方法院檢察署檢察官
    被      告  乙○○
                甲○○
右列被告因贓物等案件，經檢察官提起公訴（八十九年度偵字第一五五六七號、九十
年度偵緝字第一一五號），本院判決如左︰
    主  文
乙○○寄藏贓物，科罰金伍仟元，如易服勞役，以參佰元折算壹日。
甲○○意圖為自己不法之所有，而侵占其他離本人所持有之物，處罰金參仟元，如易
服勞役，以參佰元折算壹日。
    事  實
一、乙○○明知姓名年籍均不詳之綽號「自強」成年男子所持有之「丙○○」國民身
    分證乙張，係來路不明之贓物（丙○○於民國八十九年九月七日下午五時許，在
    桃園縣中壢市○○路三六六號遭竊），竟於同年九月二十八日，在桃園縣內壢國
    小後面茶坊內，受綽號「自強」成年男子之委託代為保管上開國民身份證，收受
    後即將之藏置在其所有之皮包內。
二、甲○○於八十九年九月下旬某日，在其所有車號AD－五三五九號自用小客車（下
    稱上開小客車）內，發現姓名年籍均不詳之綽號「阿吉」男子搭乘上開小客車後
    所遺留在該車副駕駛座遮陽板上之「丁○○」國民身分證乙張（丁○○於八十九
    年九月九日上午九時許，在桃園縣中壢市○○路二七號前遭竊）後，竟意圖為自
    己不法之所有，將之侵占入己。
三、嗣於八十九年十月八日一時四十分許，為警在桃園縣平鎮市○○路○段一七八號
    碧雲天汽車旅館一二○室查獲，並扣得上開國民身分證二紙，而循線查獲上情。
四、案經桃園縣警察局平鎮分局報請台灣桃園地方法院檢察署檢察官偵查起訴。
    理  由
一、訊據被告乙○○固坦認於右揭時、地，為警查獲持有上開「丙○○」國民身分證
    之事實，惟矢口否認有何寄藏贓物之犯行，辯稱：上開「丙○○」之國民身分證
    係放置於綽號「自強」成年男子所委託伊代為保管之皮包中，伊不知該皮包內有
    該國民身分證云云。然查：
    （一）上開「丙○○」國民身分證係原所有人丙○○於八十九年九月七日下午五
          時許，在桃園縣中壢市○○路三六六號失竊等情，業經被害人丙○○於警
          訊中指述甚詳（見八十九年度偵字第一五五六七號偵查卷第二七頁），是
          上開「丙○○」國民身分證係來路不明之贓物一情，至堪認定。
    （二）又被告乙○○於偵查中供稱：（問：你身上查獲丙○○的身分證那來的？
          ）約九月二十八日左右，一個朋友「志強」在內壢國小後面，交給伊保管
          的，他說他臨時有事要伊保管一下，因他那天剛好刷偽卡出事了，他沒說
          身分證怎麼來等語（見上開偵查卷第三三頁），則被告乙○○於本院審理
          中所辯伊不知綽號「自強」成年男子所委託伊保管之物中包括上開「蔡美
          珠」國民身分證一節要非實在。況佐以「自強」於交付當日既係因刷偽卡
          出事，且未交代該身分證究係何來，而被告乙○○對國民身分證為具有表
          彰身分功能之專屬性證件一情，應無不知之理等情，堪認被告乙○○於受
          託寄藏上開「丙○○」國民身分證時，係明知該身分證為來路不明之贓物
          。另被告乙○○自始並無法提出綽號「自強」成年男子之年籍資料，以供
          本院查證，是尚無法據被告乙○○上開所辯即逕為被告乙○○有利之認定
          。
    （三）再證人李文生即案發當日查獲被告之警員亦於本院調查程序中結證稱：「
          丙○○」之國民身分證，在被告乙○○所有之大型公事包內之中型手提袋
          之小型皮夾內找到的，但並未在上開袋內找到其他人之證件，亦無其他任
          何足資證明身分之證件，因袋內非常亂等語（見本院九十年六月六日訊問
          筆錄），而證人李文生為執行公務之警員，與被告間並無任何親誼怨隙關
          係，則其上開證詞應具真實客觀性，據之，足見上開「丙○○」國民身分
          證，確經被告乙○○收受後而將之藏置在其所有之皮包內。
    （四）綜上，被告乙○○所辯顯係事後避重就輕之詞，委無足取，復有贓物認領
          保管單、刑事案件報案三聯單各乙紙附卷可稽（附於上開偵查卷第二五、
          二九頁）。本件事證明確，被告乙○○右揭犯行洵堪認定，應依法論科。
二、訊據被告甲○○固對於右揭時、地為警在其所有之上開小客車內查獲上開「丁○○」國民身分證之事實坦認在卷，惟矢口否認有何侵占犯行，辯稱：伊不知該身
    分證從何來云云。然查：
    （一）上開「丁○○」國民身分證係原所有人丁○○於八十九年九月九日上午九
          時許，在桃園縣中壢市○○路二七號前遭竊等情，業經被害人丁○○、證
          人徐錦祥於警訊中指述、證述明確（見上開偵查卷第二二、二十頁），是
          上開「丁○○」國民身分證係因失竊而脫離本人所持有之物一情，至堪認
          定。
    （二）又證人鍾延昭於偵查中證稱：伊曾坐甲○○之車子，看過「阿吉」也同時
          坐在車子裏，看到阿吉把一個遺失身分證件放在副駕駛座之遮陽板上，當
          時甲○○在開車，伊坐在後座有看到，伊沒有動過證件等語（見上開偵查
          卷第六十、六一頁），而參以被告甲○○於偵查中就證人鍾延昭、「阿吉
          」等使用過伊所有上開自用小客車一情供承在卷（見上開偵查卷第三四頁
          ），是認證人鍾延昭上開所證應屬非虛，而堪採信。
    （三）再證人李文生即案發當日查獲被告之警員亦於本院調查程序中結證稱：案
          發當日在甲○○之車子後座椅子下面踏板找到一張女性身分證，但沒有照
          片，當時甲○○之車上堆積好多東西，翻了很久才找到身分證等語（見本
          院同上訊問筆錄），是被告甲○○就上開「丁○○」國民身分證置於上開
          自用小客車內一情實無法諉為不知，益足證被告甲○○確有為自己不法所
          有之意圖，否則上開「丁○○」國民身分證應無遭變換放置位置之理。
    （四）綜上，被告甲○○所辯應係事後卸責之詞，不足採信，復有贓物認領保管
          單乙紙附卷可稽（附於偵查卷第二四頁）。本件事證明確，被告甲○○右
          揭犯行洵堪認定，亦應依法論科。
三、核被告乙○○所為，係犯刑法第三百四十九條第二項之寄藏贓物罪；被告甲○○
    所為係犯同法第三百三十七條之侵占其他離本人所持有之物罪。爰審酌被告等之
    素行，犯罪之動機、目的、手段、所生危害及被告等犯罪後之態度等一切情狀，
    分別量處如主文所示之刑，並均諭知易服勞役之折算標準，以資懲儆。
據上論斷，應依刑事訴訟法第二百九十九條第一項前段，刑法第三百四十九條第二項
、第三百三十七條、第四十二條第二項，罰金罰鍰提高標準條例第一條前段、第二條
，判決如主文。
本案經檢察官蔡正雄到庭執行職務。
中      華      民      國      九十      年      六      月   二十    日
                                  臺灣桃園地方法院刑事第二庭
                                      法  官      王美玲
右正本證明與原本無異。
如不服本判決，應於判決送達後十日內向本院提出上訴狀( 應附繕本 )，上訴於
臺灣高等法院。
                                      書記官      賴玉真
中        華        民        國   九十   年   六   月    二十二    日
附錄本案論罪科刑法條全文：
刑法第三百四十九條：
  收受贓物，處三年以下有期徒刑、拘役、或五百元以下罪罰金。
  搬運、寄藏、故買贓物或為牙保者，處五年以下有期徒刑、拘役、或科或併科一千
  元以下罰金。
  因贓物變得之財物，以贓物論。
刑法第三百三十七條
意圖為自己或第三人不法之所有，而侵占遺失物、漂流物或其他離本人所持有之物者
，處五百元以下罰金。


司法院資訊處製作；財團法人民間司法改革基金會備份。
